臺灣新竹地方法院交通事件裁定　　　　100年度交聲字第225號
移送機關　　交通部公路總局新竹區監理所新竹市監理站
異議人即
受處分人　　彭天佑
上列受處分人因違反道路交通管理處罰條例案件，對於交通部公
路總局新竹區監理所新竹市監理站民國100 年4 月22日所為之竹
監新三字第裁51-E00000000號違反道路交通管理事件裁決書，聲
明異議，本院裁定如下：
    主  文
原處分撤銷。
彭天佑不罰。
    理  由
一、原處分意旨略以：異議人即受處分人彭天佑駕駛車號HSV-73
    8 號機車，於民國100 年1 月28日8 時10分許行經新竹市○
    ○路及海濱路口時，因有「駕車行經有燈光號誌管制管制之
    交岔路口闖紅燈」之違規事由，經新竹市警察局第一分局南
    寮派出所警員劉泓寬攔停舉發，當場填掣竹市警交字第E000
    00000 號舉發違反道路交通管理事件通知單（下稱舉發通知
    單），爰依道路交通管理處罰條例第53條第1 項規定裁處異
    議人罰鍰新台幣（下同）1800元，並依同條例第63條第1 項
    第3 款規定記違規點數3 點。
二、異議意旨略以：伊於上開時間騎乘上開機車沿著天府路由東
    往西，到了天府路與海濱路路口左轉海濱路，警察劉泓寬係
    在海濱路上斑馬線處直接將伊攔停，說伊闖紅燈，憑的僅係
    海濱路上的紅綠燈號誌已經轉為綠燈（相對地天府路上的紅
    綠燈號誌應轉為紅燈），但當時氣候不佳下大雨，伊騎得很
    慢，加上天府路係4 線道，該交岔路口很大，也有可能伊於
    天府路綠燈號誌最後幾秒通過，騎到該交岔路口半路時，海
    濱路上的紅綠燈剛好轉為綠燈（相對地天府路上的紅綠燈號
    誌轉為紅燈），警察即誤以為伊闖紅燈，實際上伊並沒有闖
    紅燈，為此聲明異議，請求撤銷原處分等語。
三、按汽車駕駛人，行經有燈光號誌管制之交岔路口闖紅燈者，
    ，處新臺幣1 千8 百元以上5 千4 百元以下罰鍰，並記違規
    點數1 點，道路交通管理處罰條例第33條第1 項第1 款及第
    63條第1 項第1 款雖定有明文。惟按交通法庭認為聲明異議
    有理由者，應以裁定將原處分經聲明異議部分撤銷，並自為
    裁定，道路交通案件處理辦法第20條前段定有明文。復按法
    院受理交通事件，準用刑事訴訟法之規定，道路交通管理處
    罰條例第89條前段定有明文。又道路交通案件處理辦法第20
    條亦規定：交通法庭認為聲明異議有理由者，應以裁定將原
    處分經聲明異議部分撤銷，並自為裁定。另按認定不利於被
    告之事實，須依積極證據，苟積極證據不足為不利於被告事
    實之認定時，即應為有利於被告之認定，更不必有何有利之
    證據；且事實之認定，應憑證據，如未能發現相當證據，或
    證據不足以證明，自不能以推測或擬制之方法，以為裁判基
    礎；而認定犯罪事實所憑證據，雖不以直接證據為限，間接
    證據亦包括在內；然而無論直接或間接證據，其為訴訟上之
    證明，須於通常一般之人均不致有所懷疑，而得確信其為真
    實之程度者，始得據為有罪之認定，若其關於被告是否犯罪
    之證明未能達此程度，而有合理性懷疑之存在，致使無從形
    成有罪之確信，根據「罪證有疑，利於被告」之證據法則，
    即不得遽為不利被告之認定，最高法院30年上字第816 號、
    40年台上字第86號、76年台上字第4986號分別著有判例可資
    參照，依上開說明，本件交通事件亦有前揭原則之適用。
四、原處分機關認本件異議人違規，無非係以上開舉發通知單，
    及原處分機關轉送異議人之申訴理由後，新竹市警察局第一
    分局竹市警一分五字第1000004186號函重申上開處分無誤等
    為其論據，然查：
  (一)本案舉發過程，經本院傳訊證人即舉發警員劉泓寬到庭證述
    後，其證述內容如下（結論在第3 點）：
  1.「（當時舉發情況為何？）當天我擔任上午8 時至12時金融
    機構守望勤務協助民眾提款安全，這種勤務是春節期間才有
    的，當日是過年前約1 個禮拜，我從海濱路往北直走欲右轉
    東大路到東大路四段249 號的新竹漁會信用部，準備要到該
    地執勤，大約早上8 時10分左右，我行經海濱路正在等紅燈
    ，當海濱路號誌轉成綠燈的時候，我準備要起步直行，我發
    現異議人從天府路要左轉海濱路，異議人發現有警察，摩托
    車就停在天府路與海濱路的十字路口中間，因為異議人已經
    明顯超越停止線，所以我就揮動手勢請異議人靠到我的左方
    也就是海濱路的路邊停，天府路有分隔島，海濱路沒有分隔
    島，只有雙黃線，我就當場在手繪圖的告發位置舉發。」、
    「（異議人當時有無反應什麼？）異議人告訴我說他沒有闖
    紅燈，但我告訴他因為海濱路是綠燈，相對的天府路一定是
    紅燈，也告訴他他應有的權利，並且請異議人簽名，異議人
    當下一直質疑我為何開他闖紅燈，異議人當下向我反應他在
    天府路要左轉海濱路時看到的是綠燈。」。
  2.（你在海濱路停紅燈時所看的紅綠燈是否如照片三所示？）
    是，當時在我停止線的上方這邊的路口也有紅綠燈，我照片
    中沒照到，那是三時相的紅綠燈，天府路的紅綠燈也是這種
    的。（異議人左轉時天府路的號誌會怎麼顯示？）天府路的
    號誌是三時相所以只要顯示全綠燈時就可以左轉，並沒有顯
    示左轉綠色箭頭的號誌。（異議人天府路顯示綠燈左轉時，
    海濱路的號誌為何？）紅燈。（你是在停紅燈時看到異議人
    左轉？）不是，我當時海濱路已經全綠燈了，我剛準備要起
    步直行。（所以你起步要直行的時候，海濱路會是全綠燈？
    ）是，海濱路已經由紅燈轉為綠燈，我就準備要起步直行，
    海濱路的號誌是紅燈會轉為綠燈，綠燈會轉為黃燈再轉為紅
    燈，天府路也一樣。（海濱路紅燈轉綠燈時，天府路的號誌
    為何？）當下天府路應該是紅燈，因為照常理來說只要海濱
    路已經是綠燈的話，天府路一定會是紅燈，不會有黃燈的秒
    數差，否則綠燈直行的人車就太危險了，一般的路段不會這
    樣設計。」。
  3.（當天的氣候及視線如何？）有下毛毛雨，視線良好。（你
    有穿雨衣嗎？）有，穿警用雨衣外套，異議人也有穿一件雨
    衣。（你看到你的號誌轉為綠燈而打算開始起步時，大概隔
    多久發現異議人闖紅燈？）大概隔了2 、3 秒，我看到異議
    人的第一眼是他已經在路中間了，我沒有從他超越停止線的
    那一刻開始全程看到。（當時異議人的車速如何？）我發現
    異議人時，異議人已經是靜止狀態，異議人在慢慢停止的時
    候，車速大概20-30 公里左右，異議人當時有從我的視線通
    過，我才看到他。（所以你看到異議人時，異議人的速度大
    概就是20-30 公里？）是。…（因為那個路口很大，且異議
    人的車速又很慢，且你也剛好在紅綠燈交替時準備要起步時
    看到異議人，是否有可能異議人是搶黃燈或者是在綠燈的最
    後一秒通過停止線？）我認為是有可能的，因為依照當天的
    狀況，我當時要直行時看到異議人騎出來，我當下直覺認為
    異議人是闖紅燈，我覺得應該要執行公權力。」等語明確。
  (二)觀諸證人劉泓寬之證言，其已當庭坦承：因為那個路口很大
    ，異議人的車速又很慢，加上其剛好係在紅綠燈交替準備要
    起步時看到異議人，有可能異議人是搶黃燈或者是在綠燈的
    最後一秒通過天府路路口停止線等語，可見證人劉泓寬對於
    異議人當時是否確實有闖越紅燈之違規行為，或因現場天候
    、雨勢、風大緣故，而不敢十分確定，異議人所辯乃屬有據
    ，本於罪疑惟輕原則，自應推定異議人並無上開違規行為。
五、因此，原處分機關既然無法提出充分積極之證據證明異議人
    確實違規，僅依前開舉發單即裁罰異議人，自非適法，爰將
    原處分撤銷，另為異議人不罰之諭知。
六、據上論斷，應依99年修正後道路交通事件處理辦法第19條前
    段，裁定如主文。
中    華    民    國   100    年    6     月    27    日
                      交通法庭  法  官  蔡川富
以上正本證明與原本無異。
如不服本裁定，應於裁定送達後5日內向本院提出抗告狀。
中    華    民    國   100    年    6     月    27    日
                                書記官  劉雅文